【裁判字號】    90,易,1628
【裁判日期】    900720
【裁判案由】    詐欺等
【裁判全文】
臺灣高雄地方法院刑事判決                          九十年度易字第一六二八號
    公  訴  人  臺灣高雄地方法院檢察署檢察官
    被      告  乙○○
右列被告因案件，經檢察官提起公訴（八十七年度偵字第號），本院判決如左：
    主  文
乙○○共同意圖為自己不法之所有，以詐術使人將本人之物交付，累犯，處拘役捌拾
日，如易科罰金，以參佰元折算壹日。
    事  實
一、乙○○於八十四年間因過失傷害案件，經台灣屏東地方法院於八十四年十月九日
    判處有期徒刑四月，於八十四年十二月二十九日易科罰金執行完畢。明知與甲○○（未據起訴）均無購買分期車支付購車款及真意及資力，竟隱滿此事實，共同
    意圖為自己不法所有及不法利益之犯意聯絡，由該二人提供其身分證件聯名虛偽
    表示購買車輛，於民國八十九年五月十八日，以動產擔保交易附條件買賣之方式
    ，向丁○○○○（負責人蔡淑娟）購買光陽牌機車，車牌號碼ＸＴＪ—四五八號
    機車一輛，為動產擔保交易之債務人，約定總價金新台幣（下同）五萬五千元，
    約定自八十九年六月二十日起，迄九○年三月二十日止，分十期給付，每月一期
    ，前五期每期給付六千九百元，後五期每期給付四千一百元。約定標的物存放地
    點為高雄市苓雅區○○○路八九巷十二號，在價金未付清之前，標的物所有權仍
    屬於出賣人所有，買受人僅得依約占有使用，不得任意遷移或為其他處分，丁○○○○負責人蔡淑娟不疑有他，誤信乙○○、甲○○有付分期款之真意，陷於錯
    誤而交付機車。詎乙○○以此詐術取得標的物機車後，除最初簽約所給付之頭期
    款外，就未曾給付任何一期分期款，並意圖為自己不法之利益，於取得機車後，
    旋將該標的物遷移約定地址不知去向，丁○○○○之負責人蔡淑娟始知受騙。
二、案經蔡淑娟告訴由台灣高雄地方法院檢察署檢察官偵查起訴
    理  由
一、訊據被告乙○○固坦承於契約書簽名向告訴人購買機車一事，然矢口否認有何犯
    行，辯稱：伊實際並未買受系爭機車，係伊學徒甲○○買受系爭機車，伊擔任連
    帶保證人，才在契約書立契約書欄乙方下與甲○○共同簽名蓋章云云。
二、然查：
（一）右揭事實，業據告訴代理人丙○○指訴歷歷，並有契約書、動產擔保交易附條
      件買賣登記書在卷可資佐証。且告訴人復已經前往乙○○於契約上所留存之地
      址即高雄市苓雅區○○○路八九巷十二號查訪，確認被告業已搬遷無蹤等情，
      有照片二張及告訴人所製作之查訪記錄可參。被告遷移一事堪可認定。
（二）徵諸常情，在契約上留存聯絡電話、地址，係供動產擔保交易附條件買賣之出
      賣人據以聯絡之用，買受人之聯絡電話、地址若有所異動，理應主動告知出賣
      人，否則無異使出賣人陷於行使所有物返還請求權之實質上困難地步。被告所
      留約定地址即高雄市苓雅區○○○路八九巷十二號，被告已搬遷一情，已據告
      訴人前往該地點查訪後陳報甚詳；被告亦自承並無居住於上開住址。被告既與
      告訴人於契約書上約定應按約定地點停放機車，是被告對於應按約定地點停放
      機車，不得任意遷移一事自難諉為不知。而共同出名購車人甲○○，經傳拘未
      到，業已遷移不知去向。益證被告確屬意圖不法利益，而遷移該機車。
（三）觀契約書之記載，被告係與甲○○均於契約書乙方欄（即買受人欄）下而非連
      帶保證人欄下簽名蓋章，不惟如此，其更於契約書約定條文各處包括騎縫處等
  均蓋有印文，有卷附契約書可憑，是被告辯稱僅係保證人云云，並不足信。被
      告除最初一次頭期款外，從未僅繳納過任何一期分期款，迄今已逾一年以上，
      顯見本已無付分期款之資力及真意，卻仍隱滿此情而向告訴人簽約分期購車，
      使告訴人信以為真，而同意出賣並交付機車，益證被告事先確知與甲○○均無
      付款之真意甚明，被告所辯，顯係事後卸責之詞，不足採信。
三、核被告所為，係犯刑法第三百三十九條第一項之詐欺取財罪及動產擔保交易法第
    三十八條之動產擔保交易之債務人意圖不法之利益，將標的物遷移，致生損害於
    債權人罪。被告所犯上開二罪間，有方法、結果之牽連關係，為牽連犯，應依刑
    法第五十五條後段規定，從一重之詐欺罪處斷。被告就所犯上開之罪，與甲○○
    間，有犯意聯絡及行為分擔，為共同正犯。被告前有如事實欄所載之犯罪科刑及
    執行情形，此有臺灣高雄地方法院檢察署刑案資料查註記錄表在卷可稽，其受有
    期徒刑執行完畢後，五年內再犯本件有期徒刑以上刑之罪，為累犯，依法加重其
    刑。審酌被告犯罪後不思悔悟，推卸責任。其動機係貪一己私利、未與告訴人和
    解賠償損害，然手段尚非惡劣，機車價格僅數萬元，犯罪所生之損害非大，及犯
    罪後態度等一切情狀，量處如主文所示之刑。又按中華民國九十年一月四日修正
    ，同年月十日經總統公布施行之刑法第四十一條規定：「犯最重本刑為五年以下
    有期徒刑以下之刑之罪，而受六個月以下有期徒刑或拘役之宣告，因身體、教育
    、職業、家庭之關係或其他正當事由，執行顯有困難者，得以一元以上三元以下
    折算一日，易科罰金。但確因不執行所宣告之刑，難收矯正之效，或難以維持法
    秩序者，不在此限。」因新法放寬易科罰金標準，就犯最重為五年以下有期徒刑
    之刑之罪，亦得易科罰金，對被告而言，自屬有利，依刑法第二條第一項前段規
    定，爰依新法規定，而為諭知易科罰金之折算標準。
據上論斷，應依刑事訴訟法第第二百九十九條第一項前段、動產擔保交易法第三十八
條、刑法第二條第一項但書、第二十八條、第三百三十九條第一項、第四十七條、第
五十五條後段、四十一條第一項、罰金罰鍰提高標準條例第一條前段、第二項，判決
如主文。
本案經檢察官王啟明到庭執行職務。
中    華    民    國      九十      年       七      月       二十      日
                                  臺灣高雄地方法院刑事第三庭
                              法  官  簡  志  瑩
右正本證明與原本無異。
如不服本判決，應於判決送達後十日內，向本院提出上訴狀。
                                      書記官  林  宜  正
中    華    民    國      九十      年       七      月      二十四     日
附錄論罪科刑法條：
中華民國刑法第三百三十九條第一項：
意圖為自己或第三人不法之所有，以詐術使人將本人或第三人之物交付者，處五年以
下有期徒刑、拘役或科或併科一千元以下罰金。
動產擔保交易法第三十八條：
動產擔保交易之債務人，意圖不法之利益，將標的物遷移、出賣、出質、移轉、抵押
或為其他處分，致生損害於債權人者，處三年以下有期徒刑、拘役或科或併科六千元
以下之罰金。


司法院資訊處製作；財團法人民間司法改革基金會備份。
